【裁判字號】    98,訴緝,204
【裁判日期】    990519
【裁判案由】    毒品危害防制條例
【裁判全文】
臺灣臺北地方法院刑事判決             98年度訴緝字第204號
公  訴  人  臺灣臺北地方法院檢察署檢察官
被      告  丁○○
選任辯護人  林火炎律師
            楊貴森律師
            陳佳瑤律師
上列被告因違反毒品危害防制條例案件，經檢察官提起公訴（96
年度偵字第12562 號），本院判決如下：
    主  文
丁○○販賣第一級毒品，處無期徒刑，褫奪公權終身，未扣案販
賣毒品所得新臺幣陸仟元沒收，如全部或一部不能沒收時，以其
財產抵償之。又販賣第一級毒品，處無期徒刑，褫奪公權終身，
未扣案販賣毒品所得新臺幣陸仟元沒收，如全部或一部不能沒收
時，以其財產抵償之。應執行無期徒刑，褫奪公權終身，未扣案
販賣毒品所得新臺幣壹萬貳仟元沒收，如全部或一部不能沒收時
，以其財產抵償之。
其餘被訴販賣第一級毒品部分無罪。
    事  實
一丁○○基於營利之意圖，於民國96年5 月間在臺北縣板橋市附
  近，向真實姓名年籍均不詳自稱「張文正」之成年男子，以不
  詳之代價購入數量不詳之第一級毒品海洛因後，於96年5 月25
  日及同年5 月30日下午，先後2 次前往臺北市萬華區○○○路
  ○ 段130 巷4 弄32號乙○○住處，各以每包（均重約1.1 公克
  ）新臺幣（下同）6000元之代價，販賣海洛因予乙○○，合計
  販賣所得12000 元。嗣臺北縣政府警察局蘆洲分局（下稱蘆洲
  分局）警員己○○、庚○○、戊○○、甲○○、丙○○於96年
  6 月6 日下午5 點30分持搜索票前往上址執行搜索，查獲乙○○施用海洛因之犯行，經乙○○同意配合警方查緝，委請在場
  之蔡慶忠撥打電話予丁○○，詢問丁○○有無海洛因，及是否
  欲前往上址，經丁○○於電話中告以其有海洛因，且將前往上
  址之旨，蘆洲分局警員己○○等人遂在場埋伏。丁○○抵達上
  址後，為警於同日下午7 點15分左右自其身上查獲所有之行動
  電話2 支（PHS 及SONY各1 支，各含SIM 卡1 張），與本案無
  關之海洛因1 包（淨重1.8 公克）、香菸4 支、安非他命吸食
  器1 組、玻璃球1 個、酒精燈1 臺、分裝勺3 支、殘渣袋11個
  、小型分裝袋30個等物，並於為警解送臺灣臺北地方法院檢察
  署時，遭該署法警自其隨身攜帶之皮包內，扣得丁○○所有但
  與本案無關之含有海洛因及其不純物與愷他命之白色粉末1 包
  （淨重0.07公克）、含有海洛因及其不純物之白色粉末3 包（
  1 包量微無法秤重，另2 包合計淨重1.17公克）、大麻煙草（
  0.15公克）、甲基安非他命2 包（1 包量微無法秤重，另1 包
  淨重0.06公克）、愷他命2 包（粉末狀1 包淨重0.26公克，顆
  粒狀1 包淨重0.21公克）、葡萄糖5 包、蔗糖1 包、含脂肪酸
  之種子1 包等物，始知上情。
二案經臺北縣政府警察局蘆洲分局報臺灣臺北地方法院檢察署檢
  察官偵查起訴。
    理  由
壹、證據能力
一按被告以外之人於審判外之言詞或書面陳述，除法律有規定者
  外，不得作為證據，刑事訴訟法第159 條第1 項固有明文；惟
  被告以外之人於審判外之陳述，雖不符同法第159 條之1 至之
  4 規定，而經當事人於審判程序同意作為證據，法院審酌該言
  詞陳述或書面陳述作成時之情況，認為適當者，亦得為證據。
  又當事人、代理人或辯護人於法院調查證據時，知有第159 條
  第1 項不得為證據之情形，而未於言詞辯論終結前聲明異議者
  ，視為有前項之同意，同法第159 條之5 亦定有明文。本件公
  訴人及被告丁○○、辯護人於本院準備程序及審判程序中對於
  本院所引用之供述（除證人乙○○於警詢、偵詢之證言詳如後
  述外）及非供述證據之證據能力均表示沒有爭執，且迄於言詞
  辯論終結前未聲明異議。經審酌本院所引用之供述及非供述證
  據資料作成時之情況，核無違法取證或其他瑕疵，認為以之作
  為證據為適當，均得做為證據。
二辯護人雖泛以證人乙○○於警員詢問時及於檢察官訊問時之陳
  述屬審判外之陳述，且係出於警員之強暴、脅迫（恐嚇證人乙○○要直接將案件移送法院）、利誘、疲勞訊問（從半夜到清
  晨，不讓乙○○證人休息）云云（本院卷第105 頁）。然而，
  被告以外之人於偵查中向檢察官所為之陳述，除顯有不可信之
  情況者外，得為證據，刑事訴訟法第159 條之1 第2 項定有明
  文，考其立法意旨，係以刑事訴訟法規定檢察官代表國家偵查
  犯罪、實施公訴，依法其有訊問被告、證人及鑑定人之職權，
  證人、鑑定人且須具結，而實務運作時，偵查中檢察官向被告
  以外之人所取得之陳述，原則上均能遵守法律規定，不致違法
  取供，其可信性極高之故。據此，此項未經被告詰問之被告以
  外之人於偵查中向檢察官所為之陳述，依刑事訴訟法第159 條
  之1 第2 項之規定，除顯有不可信之情況者外，即得為證據。
  況被告於審判中已經對證人乙○○當庭及先前之陳述進行詰問
  ，已賦予被告對質詰問之機會，是證人乙○○於偵查中之陳述
  即屬完足調查之證據，而得作為判斷之依據。至證人乙○○於
  警詢時之陳述，本院既未引用，爰不贅述其證據能力之認定。
貳、有罪部分
一認定事實所憑之證據及理由：被告丁○○否認有販賣海洛因之
  事實，辯稱：其從未交付海洛因給乙○○，也沒有幫乙○○買
  過海洛因云云。本院認為：
(一)蘆洲分局警員於96年6 月6 日下午5 點30分左右，自臺北市萬
  華區○○○路○ 段130 巷4 弄32號乙○○住處扣得乙○○所有
  之白色粉末5 包（合計淨重15.89 公克）、電子磅秤1 臺、分
  裝勺4 支、小型分裝袋50個、小型紙袋20個、殘渣袋3 個、糖
  粉1 包、注射針筒1 支、吸食器2 組、玻璃球吸食器1 個等物
  之情，有搜索扣押筆錄及扣押物品目錄表各1 份（96年度偵字
  第12562 號卷第31至35頁）可佐；而前述白色粉末5 包經法務
  部調查局鑑定結果，均含第一級毒品海洛因成分（因含量極微
  ，無法檢驗出純度值）之情，有該局96年9 月12日調科壹字第
  09623067170 號鑑定書（同卷第149 頁）可證。又警員於同日
  晚間7 點15分左右，於前址自被告身上扣得被告所有之白色粉
  末1 包（淨重1.84公克，空包裝重0.26公克）、香菸4 支、安
  非他命吸食器1 組、玻璃球1 個、酒精燈1 臺、分裝勺3 支、
  殘渣袋11個、小型分裝袋30個、行動電話2 支（PHS 及SONY各
  1 支，各含SIM 卡1 張）之情，有搜索扣押筆錄及扣押物品目
  錄表各1 份（同卷第27至30頁）可佐；而前述白色粉末1 包經
  臺灣檢驗科技股份有限公司及法務部調查局鑑定結果含有第一
  級毒品海洛因成分之情，有臺灣檢驗科技股份有限公司96年8
  月30日濫用藥物檢驗報告（同卷第145 頁）、法務部調查局96
  年12月11日調科壹字第09623082090 號鑑定書（同卷第172 頁
  ）可證，前述香菸4 支經臺灣檢驗科技股份有限公司檢驗結果
  含有第一級毒品海洛因成分等情，亦有該公司96年6 月22日濫
  用藥物檢驗報告（同卷第171 頁）在卷可憑。再被告於同日為
  警解送臺灣臺北地方法院檢察署後，遭該署法警自其攜帶之皮
  包內扣得被告所有之含有海洛因及其不純物與愷他命之白色粉
  末1 包（淨重0.07公克）、含有海洛因及其不純物之白色粉末
  3 包（1 包量微無法秤重，另2 包合計淨重1.17公克）、大麻
  煙草（0.15公克）、甲基安非他命2 包（1 包量微無法秤重，
  另1 包淨重0.06公克）、愷他命2 包（其中粉末狀1 包之淨重
  0.26公克，顆粒狀1 包之淨重0.21公克）、葡萄糖5 包、蔗糖
  1 包、含脂肪酸之種子1 包等情，有臺灣臺北地方法院檢察署
  收受贓證物品清單（同卷第173 頁）、內政部警政署刑事警察
  局96年8 月16日刑鑑字第0960109936號鑑定書（同卷第124 至
  125 頁）各1 份存卷可佐，且為被告不爭執，均堪認定。
(二)關於查獲證人乙○○之過程部分，依(1)證人乙○○於本院審理
  時結證稱：96年6 月6 日下午，警察有拿搜索票到其住處搜索
  ，當時蔡慶忠與其住在一起，警察從窗戶爬進來，就出示搜索
  票，將其與蔡慶忠制伏，警察是在臥室房間抽屜裡查獲扣案毒
  品，不記得扣案毒品是向誰買的。被告平常就會去其住處，跟
  其與蔡慶忠一起吸毒，當天被告到其住處，在樓下喊，不曉得
  是其或蔡慶忠從小房間小閣樓把鑰匙丟下去，被告就進門，警
  察就查獲。（提示96年度偵字第12562 號卷第52頁照片），照
  片中就是其小閣樓房間，警察就是從這個房間的窗戶進來的（
  本院卷第46頁至第47頁反面）等語。(2)證人蔡慶忠於本院審理
  時結證稱：96年6 月6 日下午在乙○○住處被警察查獲，當時
  被告不在場。乙○○住處是2 層樓舊房子，被告到時，有時會
  先打電話，有時用喊的，被告會叫乙○○丟鑰匙下去，有時乙○○會叫他住在1 樓的爸爸開門（本院97年度訴字第55號卷第
  103 頁反面、第107 頁）等語。(3)證人即蘆洲分局警員己○○
  （現任職臺北縣政府警察局樹林分局柑園派出所）於本院審理
  時結證稱：本件搜索票係其去聲請，因為有線民指證說，乙○○有施用毒品的事實，還有說到他住處進出的情形，就是有人
  去找他時，他都是把鑰匙從2 樓丟下去給找他的人，因為這樣
  才去聲請搜索票。執行搜索當天共有5 人去，就是今天到庭的
  證人戊○○、甲○○、丙○○、庚○○，由其帶隊，該處是很
  窄的巷弄，沒有掩蔽物，從1 樓門窗看過去沒有人，但是看到
  2 樓窗戶有人影，就去跟隔壁鄰居借2 樓，到乙○○住處2 樓
  陽臺，陽臺窗戶沒有鎖，其跟庚○○從窗縫看到有人正在施用
  毒品，就從窗戶爬進去，1 人在睡覺，1 人在施用毒品，進去
  後表明身分，出示搜索票給他們看，當時沒有立即上銬，1 人
  在場看著，另1 人下樓開門讓其他人上來，檢視現場發現房間
  桌上有海洛因，都用廣告紙做的小紙袋裝，（提示96年度偵字
  第12562 號卷第48至51頁）查獲情形如同照片中所示（本院卷
  第94至96頁）等語。(4)證人即蘆洲分局警員庚○○（現任職臺
  北縣政府警察局淡水分局偵查隊）於本院審理時結證稱：當時
  是配合小隊前往臺北市萬華區○○○路○ 段130 巷4 弄32號2
  樓執行搜索，如何得到情資想不起來，經調閱卷宗回想，只記
  得當時車子停在環河南路上，因為前址汽車無法進入，所以是
  走路進去，向隔壁鄰居借陽臺或窗口，攀到32號2 樓陽臺，開
  陽臺的紗門進去，房間裡面有2 個人在睡覺，進去之後直接把
  他們叫起來，出示搜索票及證件，其係第1 個爬進房間的（本
  院卷第93頁至同頁反面）等語，參以前述(一)可知，證人己○○
  、庚○○，與蘆洲分局警員戊○○、甲○○、丙○○（現任職
  臺南縣警察局新營分局）於96年6 月6 日下午約5 點30分左右
  ，持本院核發之搜索票前往臺北市萬華區○○○路○ 段130 巷
  4 弄32號證人乙○○之住處執行搜索之目的，係為查緝證人乙○○施用毒品犯行，由證人庚○○、己○○攀爬至上址2 樓陽
  臺，開啟陽臺未上鎖之窗戶進入屋內執行搜索，制伏證人乙○○、蔡慶忠，並扣得前述(一)證人乙○○所有之海洛因5 包、電
  子磅秤1 臺、分裝勺4 支、小型分裝袋50個、小型紙袋20個、
  殘渣袋3 個、糖粉1 包、注射針筒1 支、吸食器2 組、玻璃球
  吸食器1 個等物，而查獲證人乙○○施用毒品之犯行等情，堪
  認屬實。
(三)關於查獲被告之過程部分：
(1)依被告當天使用之PHS （門號0000000000）手機中通話紀錄照
  片（96年度偵字第12562 號卷第45至47頁）顯示，被告於當天
  下午4 點49分、5 點3 分，6 點27分先後3 次撥打0000000000
  門號予證人蔡慶忠（被告之手機鍵入之姓名為「萬一阿忠」）
  ，證人蔡慶忠嗣於下午6 點40分撥打電話予被告，被告繼而於
  下午6 點57分撥打電話予證人蔡慶忠，證人蔡慶忠隨即於下午
  7 點01分回撥電話予被告。又依前述證人乙○○之搜索扣押筆
  錄（96年度偵字第12562 號卷第31頁）記載開始執行搜索之時
  間為96年6 月6 日下午5 點30分，及證人即蘆洲分局警員丙○○於本院審理時結證稱：本件乙○○的搜索扣押筆錄是其製作
  ，搜索扣押筆錄上記載執行搜索的時間應該就是進入房間的時
  間，當天是進入房間就開始搜索，如果有誤差，也只差幾分鐘
  （本院卷第101 頁反面至第102 頁）等語亦可知，證人己○○
  等警員進入臺北市萬華區○○○路○ 段130 巷4 弄32號2 樓之
  時間為該日下午5 點30分左右。據此，被告與證人蔡慶忠於警
  員進入前址執行搜索前即有聯絡，至少通過2 次電話（下午4
  點49分、5 點3 分），證人乙○○證稱：警察到場之前，被告
  跟蔡慶忠就通過電話，講什麼不清楚（本院卷第46頁反面）等
  語，堪認屬實。
(2)由證人乙○○證稱：警察到場後，有叫其交人，其說「要交
  誰啊」，後來沒有講出誰，剛好有人打電話給蔡慶忠，蔡慶忠
  電話響，警察就叫蔡慶忠接電話，說看誰要來就讓他來（本院
  卷第46頁反面、第48頁）。證人蔡慶忠證稱：當天警察叫乙○○要交1 個人出來，因為查到的東西都是乙○○的，只有乙○○被上手銬。其沒有真的聽到警察說叫被告交1 個出來的話
  ，是警察從窗戶衝進來後，有個警察帶乙○○到房間去講，出
  來後，乙○○就叫其打電話給「阿隆」，就是被告，其在電話
  中向被告說建清問他要不要過來，被告說等一下，乙○○叫其
  問被告有無「查某」，忘記有無講多少數量，被告說他有，沒
  有講要帶多少數量，說等一下再過來，警察就在乙○○住處等
  ，等了1 個小時以上，被告才過來。（後稱：）其在電話中向
  被告說「建清問你有『查某』嚜？你要過來嚜？」沒有講數量
  ，「查某」就是海洛因，平常不會講數量，都是講要多少錢。
  警察在被告身上有查獲毒品，被告進門時看到警察，就自己拿
  出來，拿出來的份量應該不止其在電話中向被告講的分量，因
  為被告身上有很多包（本院97年度訴字第55號卷第103 頁反面
  至第107 頁）等語。證人己○○證稱：因為當時有查獲電子
  磅秤，其問乙○○有無販賣毒品，他說沒有，是跟1 個人買的
  ，當時只有說綽號，現在忘記了，他主動撥打電話給那個人，
  （後稱）其不清楚誰打的，有說那個人要過來乙○○住處，所
  以繼續在該處埋伏，其與庚○○在外面埋伏，其他3 位在裡面
  埋伏。之後接到同事的電話說被告已經進去，有1 部車載他過
  來，其與庚○○就去找那部車，所以沒有看到被告何時到及何
  時上樓。當時是乙○○主動說要打電話叫被告過來，電話內容
  是他們自己決定的，不是其等要求要這樣說的，因為其有問乙○○有無在販賣毒品，乙○○的目的是要自清，表示他是跟別
  人買的（本院卷第94頁反面至第96頁）等語。證人即蘆洲分
  局警員甲○○於本院審理時結證稱：當時應該是乙○○主動打
  電話給他的上游，至於是乙○○還是另外1個人打的，現在記
  不清楚，內容是他們自己講的，現在不記得。其記得那個人（
  指被告）打電話給乙○○說他到了，其知道那個人在外面，但
  不知道對象是誰，就拿乙○○或誰的手機撥打看誰接的，後來
  在馬路上查獲，但到底是何人查獲被告，現在不記得（本院卷
  第97頁反面至第99頁反面）等語。證人丙○○證稱：當天查
  獲乙○○時，還有另1個人在場，現場有查獲毒品，不記得乙○○是承認施用還是販賣，有問乙○○毒品來源，乙○○有說
  ，其與另1名同事在屋內控制乙○○他們，其餘同事到屋外埋
  伏等乙○○的上手。當天上手有來，不知道是乙○○打電話，
  還是另1個人打電話連絡，其記得那個人在外面就被抓到，再
  帶到樓上（本院卷第101頁至同頁反面）等語，參以前述被告
  當天使用行動電話通話紀錄照片顯示之通聯記錄可知，被告於
  警員要求證人乙○○供出毒品來源時，恰於當日下午6點27分
  撥打電話予證人蔡慶忠，證人蔡慶忠並於下午6點40分撥打電
  話予被告，以臺語告以：「建清問你有『查某』嚜？你要過來
  嚜？」，經被告應以其有海洛因，並即將前往上址之回答後，
  證人己○○、庚○○與其餘3名警員戊○○、甲○○、丙○○
  分別在上址屋內及屋外巷道守候。至該日下午6點57分，被告
  撥打電話予證人蔡慶忠告知已抵達上址，因當時在屋內守候之
  證人甲○○不知證人蔡慶忠通話之對象係何人，遂於下午7點1
  分以證人蔡慶忠前述手機回撥電話予被告，確認接聽電話之人
  係被告後，隨即予以逮捕，帶往上址2樓，並於下午7點15分對
  被告執行搜索，自被告身上扣得前述(一)被告所有之海洛因1 包
  、香菸4支、安非他命吸食器1組、玻璃球1個、酒精燈1 臺、
  分裝勺3支、殘渣袋11個、小型分裝袋30個、行動電話2支（
  PHS及SONY各1支，各含SIM卡1張）等情屬實。
(3)依證人蔡慶忠、己○○、甲○○前述證言可知，證人乙○○當
  天係因警員要求其供出毒品來源，證人乙○○始委請證人蔡慶
  忠撥打電話予被告，要求證人蔡慶忠詢問被告有無海洛因，及
  是否要前往上址，證人乙○○證稱其當天在臺北市萬華區○○○路○ 段130 巷4 弄32號2 樓住處時，並未實際供出被告即為
  供應毒品之來源部分之證言，應屬記憶錯誤所致。又證人己○○等警員前往上址執行搜索之對象為證人乙○○，並非被告，
  證人甲○○甚至須持證人蔡慶忠之手機回撥，方能確定與證人
  蔡慶忠通話即將前往上址之對象，益證本件乃證人乙○○主動
  供出其毒品來源為被告，警員始在場守候，進而查獲被告，並
  非警員指定以被告為對象，要求證人乙○○或蔡慶忠撥打電話
  予被告，警員自無設計誣陷被告之可能。
(四)證人乙○○於檢察官96年6 月7 日訊問時供稱：其有向被告調
  過，打電話請他送來，給他6000元，5 月25日、5 月30日共2
  次向他買海洛因，數量都是1.1 公克，其再加糖（96年度毒偵
  字第1869號影卷第1 頁），於檢察官96年8 月14日訊問時結證
  稱：「（問：你在地檢署內勤時有說你在5 月25日及30日買過
  6000元？）我記憶中有拿錢給他過。」（96年度偵字第12562
  號卷第118 頁），至本院審理時仍證稱：其吸毒很複雜，96年
  6 月6 日被查獲毒品之前，有時向這個人拿，有時向那個人拿
  ，被告有時會開車載其一起出去買毒品，有時其拿錢給被告一
  起買毒品，也有請被告幫忙調「查某」，就是海洛因，被告拿
  東西到其住處，其再拿錢給他，被查獲前調過幾次忘記了，大
  約都是調6000至8000元，不一定先給錢還是貨到再給錢，其可
  以確定曾經拿錢給被告，由被告交付其海洛因。96年5 、6 月
  當時其購買1.1 公克海洛因的價格約6000、7000元，看交情，
  大約6000元，不知道1.1 公克為什麼叫「41」，外面人都是這
  樣說（本院卷第48至49頁）等語，參以被告於檢察官訊問時供
  稱：扣案小型分裝袋是自己施用所用的，其是幫別人轉，拿一
  點起來自己吸食，其沒有賣，是乙○○叫其幫他轉（96年度偵
  字第12562 號卷第66頁），於本院審理時供稱：「轉」就是去
  跟人家買，人家沒有，請人家幫忙調的意思，也就是「調」的
  意思（本院卷第179 頁）等語可知，證人乙○○經檢察官2 次
  訊問，及於本院到庭接受詰問，均一再指稱其有向被告「調」
  取海洛因之事實，從未變更，被告亦自承曾受證人乙○○之託
  代為「調」取海洛因，與證人乙○○之證言一致，證人乙○○
  前述證言應可採信，足認被告於96年5 月25日、5 月30日下午
  ，曾先後2 次前往臺北市萬華區○○○路○ 段130 巷4 弄32號
  ，交付1. 1公克重之海洛因予證人乙○○，證人乙○○則給付
  6000元予被告之情，堪予認定。
(五)依證人乙○○證稱：96年6 月6 日被查獲之前向被告調海洛因
  ，每次被告把海洛因送到家裏後，都會先秤重之後再加糖施用
  （本院卷第49頁反面），及證人己○○前述關於查獲前述證人
  乙○○時，海洛因均以廣告紙做之小紙袋分裝等語，參以證人
  乙○○持有之白色粉末，海洛因含量極微，甚至無法檢驗出純
  度值（詳前述(一)）等情可知，證人乙○○向他人購入海洛因後
  ，均以電子磅秤確認海洛因之重量後，始加入糖粉，並分裝為
  數包，以廣告紙袋收藏，以備施用，於向被告購買海洛因後，
  亦為相同之秤重及分裝行為，是證人乙○○對於被告各次所交
  付海洛因之重量為何，自可確定，其於檢察官訊問時所稱96年
  5 月25日、5 月30日2 次以電話請被告送來海洛因，數量都是
  1.1 公克之證言，應可採信。又依證人乙○○前述證言亦可知
  ，其於96年5 、6 月間之海洛因來源，除向被告「調」取外，
  亦有向他人購買海洛因，交易情形複雜，而依其施用之經驗，
  被告交付之海洛因與證人乙○○向他人購買之海洛因品質相若
  ，無明顯差異，且向他人購買海洛因之價格，同為每1.1 公克
  售價約6000至8000元不等，顯見被告向證人乙○○收取之金額
  與海洛因之市場價格相仿，參以被告自承於購入海洛因後，會
  先取用部分海洛因，再交予他人等語，足認被告各次交付海洛
  因予證人乙○○時，確有獲取利益，是證人乙○○所稱向被告
  「調」取海洛因，實與購買無異，而被告所稱幫證人乙○○「
  調」取海洛因，亦與購入後再出售予證人乙○○相當，其主觀
  上顯有營利之意圖無疑。
(六)綜上所述，本件證據明確，已可認定被告有事實欄所載販賣第
  一級毒品海洛因犯行，應依法論科。
三論罪科刑之依據
(一)核被告所為，均係犯毒品危害防制條例第4 條第1 項販賣第一
  級毒品罪。所為2 次販賣行為之犯意各別，應分論併罰之。本
  院審酌被告雖否認販賣犯行，甚至對於自己曾經交付海洛因予
  乙○○之事實，尚不願坦承；惟其先後2 次販賣之海洛因量微
  ，獲利亦非鉅額等一切情狀，分別量處如主文所示之刑，及均
  依刑法第37條第1 項併予宣告褫奪公權終身，並定其應執行之
  刑。又被告販賣海洛因所得合計12000 元雖未扣案，仍應依毒
  品危害防制條例第19條第1 項之規定，在各該販賣第一級毒品
  犯罪項下宣告沒收，並諭知如全部或一部不能沒收時，以其財
  產抵償之。
(二)不為沒收諭知之理由
(1)扣案PHS 行動電話1 支（含SIM 卡1 張，門號為0000000000）
  僅為蔡慶忠於96年6 月6 日聯絡被告前往乙○○住處之工具，
  尚難認與被告2 次販賣海洛因之犯行有關，而扣案SONY行動電
  話1 支（含SIM 卡1 張，門號為0000000000）雖屬被告所有，
  但卷內亦乏證據證明與本件販賣海洛因犯行有關，均無從宣告
  沒收。
(2)本件於96年6 月6 日在乙○○住處自被告身上扣得之海洛因1
  包（淨重0.84公克），係被告於96年6 月6 日遭查獲前5 天，
  在萬華夜市之電動玩具店向真實姓名年籍均不詳綽號「阿輝」
  之男子以12000 元購入，業據被告供承在卷（偵卷第90頁），
  其購入時間已在販賣海洛因予乙○○之時間以後，自難認為與
  本件96年5 月25日、5 月30日2 次販賣犯行有關。至其餘扣案
  香菸4 支、安非他命吸食器1 組、玻璃球1 個、酒精燈1 臺、
  分裝勺3 支、殘渣袋11個、小型分裝袋30個等物應屬被告施用
  海洛因及安非他命所用之物，亦與本件販賣犯行無關，均無從
  宣告沒收。
(3)被告為警解送臺灣臺北地方法院檢察署時，遭該署法警自其隨
  身攜帶之皮包內扣得之海洛因及其不純物與愷他命之白色粉末
  1 包（淨重0.07公克）、含有海洛因及其不純物之白色粉末3
  包（1 包量微無法秤重，2 包合計淨重1.17公克）、大麻煙草
  （0.15公克）、甲基安非他命2 包（1 包量微無法秤重，1 包
  淨重0.06公克）、愷他命2 包（粉末狀1 包淨重0.26公克，顆
  粒狀1 包淨重0.21公克）、葡萄糖5 包、蔗糖1 包、含脂肪酸
  之種子1 包等物均與本件販賣犯行無涉（詳述於參、無罪部分
  ），均無從宣告沒收。
參、無罪部分
一公訴意旨另以：被告於96年6 月6 日下午攜帶第一級毒品海洛
  因前往臺北市萬華區○○○路○ 段130 巷4 弄32號乙○○住處
  進行毒品交易，為警自身上扣得海洛因1 包（淨重1.84公克）
  等物，因認被告涉犯毒品危害防制條例第4 條第1 項販賣第一
  級毒品罪。
二按犯罪事實應依證據認定之，無證據不得認定犯罪事實，又不
  能證明被告犯罪者，應諭知無罪之判決，刑事訴訟法第154 條
  第2 項、第301 條第1 項分別定有明文。故事實之認定，應憑
  證據，如未能發現確實之證據，或證據不足以證明，自不能以
  推測或擬制之方法，以為裁判基礎；且犯罪事實所憑之證據，
  無論係直接證據或間接證據，其為訴訟上之證明，須於一般人
  均不致有所懷疑而得確信為真實之程度，始得據為有罪之認定
  ，倘其證明尚未達此程度而尚有合理之懷疑存在時，本諸無罪
  推定原則，即不得認定被告有此行為。
三公訴人認被告此部分涉犯毒品危害防制條例第4 條第1 項之罪
  ，無非以前述有罪部分引用之證據為其論據。被告否認有公訴
  人所指販賣第一級毒品之犯行，辯稱：當天是蔡慶忠打電話叫
  其去乙○○家聊天（本院卷第50頁反面）等語。本院認為，被
  告雖於96年6 月6 日下午，確有攜帶海洛因前往證人乙○○住
  處，遭警員查獲之事實，惟其持有之目的或係基於施用之目的
  ，或係基於轉讓之意思，其原因非僅止於販賣一種，本不得僅
  因被告持有海洛因之客觀事實，遽行推測必定係基於販賣之意
  思而持有。依證人蔡慶忠證稱：其當天在警察到場前，不知道
  被告會不會去（本院97年度訴字第55號卷第107 頁）等語可知
  ，被告當日於警員到場前，雖曾以電話與證人蔡慶忠聯繫，但
  並未與證人蔡慶忠約定前往乙○○住處。又依證人蔡慶忠前述
  (三)(2)之證言可知，證人蔡清忠於96年6 月6 日下午6 點40分撥
  打電話予被告，僅以臺語告以：「建清問你有『查某』嚜？你
  要過來嚜？」，而未提及要求被告攜帶多少數量，或價值多少
  之海洛因到場，表明購買之意，參以證人乙○○證稱：其與被
  告平常都一起吃藥（即毒品），有時被告會開車載其一起出去
  買，被告常去其住處，有時也會請其施用（本院卷第48頁），
  證人蔡慶忠亦證稱：其有時會打電話給被告聊天，在乙○○家
  也會打電話給被告問他要不要過來，會一起在乙○○家施用安
  非他命（本院97年度訴字第55號卷第105 頁反面）等語，則被
  告於電話中向證人蔡慶忠答以其有海洛因，並即將前往上址之
  目的，究竟係為與證人乙○○共同施用海洛因，或欲無償轉讓
  海洛因予證人乙○○，或確為販賣海洛因予證人乙○○，尚屬
  不明。況依證人乙○○證稱：其請被告幫忙調海洛因之數量，
  大約都是6000元或8000元，96年5 、6 月間1.1 公克的海洛因
  大約6000或7000元，看交情（本院卷第48頁反面、第49頁）等
  語，及被告於96年6 月6 日下午攜帶前往證人乙○○住處之海
  洛因淨重約1.84公克之情可知，被告當天攜帶之海洛因數量，
  與證人乙○○平常向被告購買之數量並不相符，亦不能證明該
  包海洛因係備以交付證人乙○○之用。而依被告為警解送臺灣
  臺北地方法院檢察署時，遭該署法警自其隨身攜帶之皮包內扣
  得之含有海洛因成分之毒品中，海洛因及其不純物與愷他命之
  白色粉末1 包（淨重0.07公克）、含有海洛因及其不純物之白
  色粉末3 包（其中1 包量微無法秤重，另2 包合計淨重1.17公
  克）之成份複雜，重量微少，其餘大麻煙草（0.15公克）、甲
  基安非他命2 包（1 包量微無法秤重，1 包淨重0.06公克）、
  愷他命2 包（粉末狀1 包淨重0.26公克，顆粒狀1 包淨重0.21
  公克）等毒品亦屬微量，且扣案物品中尚包括施用海洛因者經
  常與海洛因混合之葡萄糖5 包、蔗糖1 包等物，顯見前述物品
  應係被告供自己施用所用之物。綜上所述，自不得遽認被告於
  96 年6月6 日下午攜帶海洛因前往證人乙○○住處之目的，係
  為販賣海洛因予證人乙○○，公訴人所舉證據不足以證明被告
  有起訴書所指於96年6 月6 日販賣海洛因之犯行，不能證明被
  告犯罪，且因被告持有海洛因犯行為其施用行為所吸收，而其
  施用海洛因犯行業經臺灣板橋地方法院以前述96年度訴字第
  3770 號 判決判處有期徒刑8 月，並經臺灣高等法院以97年度
  上訴字第435 號判決駁回上訴確定等情，有前述案號判決書及
  臺灣高等法院被告前案紀錄表在卷可憑，自不得再就其持有海
  洛因之行為予以論罪科刑，參照前述說明，依法應就被告被訴
  於96年6 月6 日販賣第一級海洛因之犯行為無罪之諭知。
肆、適用之法條：刑事訴訟法第299 條第1 項前段、第301 條第
    1 項，毒品危害防制條例第4 條第1 項、第19條第1 項，刑
    法第11條前段、第37條第1 項、第51條第3 款、第8 款。
本案經檢察官文家倩到庭執行職務
中    華    民    國    99    年    5     月    19    日
                    刑事第15庭  審判長法  官  廖紋妤
                                      法  官  黃桂興
                                      法  官  邱蓮華
上正本證明與原本無異。
如不服本判決應於收受送達後10日內向本院提出上訴書狀，並應
敘述具體理由；其未敘述上訴理由者，應於上訴期間屆滿後20日
內向本院補提理由書（均須按他造當事人之人數附繕本）「切勿
逕送上級法院」。
                                      書記官  葉宜玲
中    華    民    國    99    年    5     月    19    日
附錄論罪科刑法條
毒品危害防制條例第4條第1項
製造、運輸、販賣第一級毒品者，處死刑或無期徒刑；處無期徒
刑者，得併科新臺幣1000萬元以下罰金。

司法院資訊處製作；財團法人民間司法改革基金會備份。
